臺灣高等法院臺中分院刑事判決　　　　96年度上訴字第2204號
上　訴　人
即　被　告　丙○○
　　　　　　　　　　（
選任辯護人　李思樟律師
上列上訴人因殺人未遂案件，不服臺灣彰化地方法院96年度訴字
第725號中華民國96年7月19日第一審判決（起訴案號：臺灣彰化
地方法院檢察署96年度偵緝字第192號），提起上訴，本院判決
如下：
    主  文
原判決關於丙○○殺人未遂及定執行刑部分撤銷。
丙○○以加害生命、身體之事恐嚇公眾，致生危害於公安，處有
期徒刑貳年，減為有期徒刑壹年。
其他上訴駁回。
第二項撤銷改判所處之刑，與上訴駁回部分所處之有期徒刑伍年
陸月，併科罰金新臺幣貳拾萬元，有期徒刑部分應執行有期徒刑
陸年肆月。
    事  實
一、丙○○（綽號阿邦）明知制式手槍及子彈，均係槍砲彈藥刀
    械管制條例所列管禁止持有之違禁物，非經許可，不得持有
    ，竟基於未經許可持有制式手槍及子彈之犯意，於民國
    93、94年間，與賴哲賢（已於95年5月28日死亡）各出資新
    臺幣（下同）100,000元，經由不詳管道，共同購買可發射
    子彈具有殺傷力之巴西TAURUS廠製、PT99AF型、口徑9mm（
    9X19mm）之制式半自動手槍1支（槍枝管制編號：0000
    000000號）及具殺傷力之子彈2顆，1次同時取得前開手槍及
    子彈後，未經許可而與賴哲賢共同持有（持有之初並無供犯
    罪之意），並自95年5月28日賴哲賢死亡起由丙○○單獨持
    有前揭槍彈。
二、丙○○於95年7月15日夜晚10時或11時許，前往位於彰化縣
    和美鎮○○里○○路之東芳餐廳用餐，因細故與不詳姓名之
    人發生爭執並被毆打，丙○○心有不甘，乃於乘隙逃脫後，
    前往其當時位於彰化市○○路橋下之租屋處，攜帶上開其所
    持有之手槍1支及子彈2顆，並駕駛其所有之車號W7-7211號
    墨綠色自小客車返回東芳餐廳，而基於以加害生命、身體之
    事恐嚇公眾之意，於駕車與東芳餐廳大門平行緩慢行駛而過
    之時，左手持前揭槍枝（彈匣內放置上揭具有殺傷力之子彈
    2 顆）自前開車輛駕駛座車窗伸出後，朝天空射出2發子彈
    ，致生危害於公安，上開手槍則遭在場不詳姓名之人踢落，
    丙○○犯後逃匿，迄96年3月16日，在彰化縣秀水鄉○○村
    ○○路106號為警緝獲，警方並於95年7月20日，在東芳餐廳
    旁草叢內，起獲上揭手槍1支扣案。
三、案經彰化縣警察局和美分局報請臺灣彰化地方法院檢察署檢
    察官偵查起訴。
    理  由
壹、證據能力部分：本案全部卷證所涵括之證據，公訴人、及被
    告對證據能力均未異議，而辯護人固爭執證人丁○○、乙○○、辛○○警詢筆錄之證據能力，對其餘證據之證據能力則
    未異議，然本院並不以上述證人警詢筆錄作為事證，是下述
    證據之證據能力均無疑義，合先敘明。
貳、得心證之理由：
一、被告丙○○違反槍砲彈藥刀械管制條例部分：
　(一)被告就違反槍砲彈藥刀械管制部分固提起上訴，惟並未明
  　何具體理由，其於偵訊、原審及本院審理時，對其於上揭期
    間，未經許可持有具殺傷力手槍、子彈之事實均坦承不諱（
  　見臺灣彰化地方法院檢察署96年度偵緝字第194號卷第29-31
    頁，原審法院96年度訴字第725號卷第29-31、81-86頁及本
    院卷），且經證人辛○○、己○○、庚○○、乙○○於原審
    或本院審理中證述明確（見原審法院96年度訴字第725號卷
    第74-81頁及本院審判筆錄），並有如具殺傷力之槍枝1支扣
    案可佐，足認屬實。
　(二)又扣案之槍枝經內政部警政署刑事警察局以性能檢驗法、比
  　對顯微鏡比對法鑑驗結果認：係巴西TAURUS廠製、PT99 AF
    型口徑9mm（9x19mm）之制式半自動手槍（槍枝管制編號：
  　0000000000號），槍號為「TOD 71837」，槍管內具6條右旋
    來復線，機械性能良好，可擊發適用之子彈，認具殺傷力，
    有該局95年9月27日刑鑑字第0950115950號槍彈鑑定書及槍
    枝照片8張附卷可據（見彰化縣警察局和美分局和警分偵字
    第0950002846號刑案偵查卷第54、55頁，臺灣彰化地方法院
    檢察署95年度偵字第6696號卷2第166- 169頁），是上開扣
    案之槍枝確具有殺傷力，且為槍砲彈藥刀械管制條例第7條
    第4項未經許可不得持有之槍枝無訛。
　(三)再本件雖未扣得任何子彈或經擊發之彈殼，然被告就該等子
  　彈具殺傷力一節並未曾為任何爭執，又於95年7月15日夜晚
    10 時或11時許，在東芳餐廳前，被告持有裝填於前揭槍枝
    內之子彈2顆後，以該槍擊發2次等情，已據證人辛○○、己○○於原審法院審理中證述：被告開車返回東芳餐廳後，有
    2聲槍響等語歷歷（見原審法院96年度訴字第725號卷第74-8
    1頁），又係因被告明知子彈具殺傷力，被告心存顧忌，始
    會僅對空鳴槍，而未指向人開槍（詳后），是被告未經許
    可，持有具殺傷力之子彈2顆之事實應可認定，且經擊發而
　  未扣案之子彈2發係槍砲彈藥刀械管制條例第12條第4項所規
    定之子彈無疑。
　(四)綜上，被告此部分之自白核與事實相符，事證已臻明確，此
  　部分被告犯行至堪認定，應予依法論科。
二、被告丙○○恐嚇危害公眾部分：
　(一)訊據被告固坦認於前開時、地，駕駛其所有之車號 W7-7211
    號墨綠色自小客車，以與東芳餐廳大門平行緩慢行駛而過之
    方式，左手持前揭槍彈自前開車輛駕駛座車窗伸出後射擊子
    彈等事實，惟辯稱伊僅擊發1顆子彈，槍枝即遭人踢落云云
    。
  (二)經查：被告於前開時間、地點持槍射擊之次數，業經證人辛○○於原審法院審理中證述被告在車子與餐廳門口平行而過
    時擊發2顆子彈（見原審法院96年度訴字第725號卷第76-77
    頁）；證人己○○於原審法院審理中證述被告回到東芳餐廳
    後，伊聽到2聲槍響，之後就沒有聽到其他的槍聲，被告回
    到餐廳後開了2槍，時間很短，就像是連續的開槍（見原審
    法院96年度訴字第725號卷第80頁）；證人丁○○於偵訊中
    陳述：被告於被打後，開車過來，伊即聽見2次槍聲，距離
    伊約3、4公尺左右，後來被告之槍枝掉落後，伊將前揭槍枝
    撿起來丟入附近之草叢內，沒有去撿彈殼（見臺灣彰化地方
    法院檢察署96年度偵緝字第194號卷第22、23頁）；證人戊○○於偵訊中結證被告係開2槍，後來被告之槍枝掉落後即
    駛離現場（見臺灣彰化地方法院檢察署96年度偵緝字第194
    號卷第37、38頁）；證人庚○○於偵訊中陳述聽到2聲槍響
    ，被告是坐在駕駛座上，開車行進中開槍，但沒有打到人等
    語（見臺灣彰化地方法院檢察署95年度偵字第6696號卷1第
    12-13頁）甚明，是被告當時係駕駛車輛，以距離東芳餐廳
    大門前人群約3-6公尺平行緩慢行駛而過之方式，並射擊2發
    子彈無訛，被告所辯僅射擊1顆子彈云云屬避重就輕之詞，
    無足採信。
　(三)而被告當時持有之槍枝，經內政部警政署刑事警察局以性能
  　檢驗法、比對顯微鏡比對法鑑驗結果認：係巴西TAURUS廠製
    、PT99AF型口徑9m m（9x19mm）之制式半自動手槍（含彈匣
    1個，槍枝管制編號：0000000000號），槍號為「TOD71837
    」，槍管內具6條右旋來復線，機械性能良好，可擊發適用
  　之子彈，認具殺傷力，已敘明如前；又槍枝乃威力強大之武
    器，本身具有高度之危險性與不確定性，一旦射擊，縱非指
    向人體，流彈亦非必不足導致生命或身體危險之結果，是被
    告手持殺傷力強大之制式半自動手槍，以恐嚇公眾之意對空
    開槍，自足危害於公安，
  (四)又公訴人認被告開槍部分係犯殺人未遂罪，原審法院則認被
    告係基於殺人之未必故意犯殺人未遂罪，惟關於未必故意部
    分，刑法第13條第2項係規定「行為人對於構成犯罪之事實
    ，預見其發生而其發生並不違背其本意者，以故意論。」，
    即學說上之未必故意或間接故意，然犯罪未遂係指著手於犯
    罪行為之實行而未發生犯罪結果之情形，須行為人對於犯罪
    結果，有希望其發生之直接故意，始能成立，刑法第13條第
    2項之間接故意，以有構成犯罪事實之發生為前提（參考最
    高法院82年度台上字第2860號判決意旨），本案並未發生被
    害人死亡結果，參諸上述最高法院判決意旨，是否可論以間
    接故意殺人未遂，當非無疑，況被告開槍時，餐廳門口至少
    有證人辛○○、己○○、丁○○、戊○○、庚○○、庚○○
    、乙○○等多人，有上述證人偵查或審判中證述可證，其中
    證人丁○○於偵訊中固陳稱：被告於被打後，開車過來，坐
    於駕駛座，一手開車，一手平舉朝我們開槍，我聽見2次槍
    聲，距離我們約3、4公尺左右，後來被告之槍枝掉落後，我
    將前揭槍枝撿起來丟入附近之草叢內，沒有去撿彈殼（見臺
    灣彰化地方法院檢察署96年度偵緝字第194號卷第22、23頁
    ）；證人戊○○於偵訊中結證：被告開第1槍時，我距離被
    告約50公尺，被告開第2槍時，我距離被告約3、4公尺，我
    確定被告兩槍都是朝人群開槍，因為他是朝我這個方向開槍
    的，後來被告之槍枝掉落後，被告即駛離現場（見臺灣彰化
    地方法院檢察署96年度偵緝字第194號卷第37、38頁）；證
    人庚○○於偵訊中陳述：我聽到2聲槍響，被告是坐在駕駛
    座上，開車行進中朝打他的人的方向開槍，但沒有打到人（
    見臺灣彰化地方法院檢察署95年度偵字第6696號卷1第12-13
    頁）；證人乙○○於偵訊中陳述：被告被打後，朝東芳餐廳
    之人群開槍（見臺灣彰化地方法院檢察署95年度偵字第9503
    號卷第15-16頁），惟證人庚○○於本院則結證未看到被告
    開槍的動作，證人乙○○於本院則結證看到被告係對空開槍
    ，均有本院審判筆錄可證，二人於本院所述與其等偵訊陳述
    顯有歧異，而證人丁○○、戊○○係當日與被告發生衝突之
    對造或對造之友人，已據其等於偵訊明，況於衝突現場猝
    見槍枝或猝聞槍聲，應係急忙臥倒或尋求掩避以求自保，是
    否能冷靜看清被告開槍動作，或係看到被告將槍枝伸出車窗
    ，即急於閃避，致未看到被告嗣後槍枝上舉開槍之動作，均
    非全然無疑，再者依上述證人等偵查或審判中所述，被告係
    車行至餐廳門口時開二槍，如被告係朝門口人群開槍，則射
    出之彈頭未擊中餐廳前群眾或車輛之機率已低，況依卷附餐
    廳照片所示，該餐廳屬正面相當寬之大型二層樓建物，車
    道距離餐廳亦近，如該二發子彈湊巧未擊中餐廳前人群或車
    輛，理亦應擊中後方餐廳而留下彈著痕跡，子彈亦不可能穿
    透餐廳，事後應可尋得彈頭，然本案送至本院之案卷（包括
    警卷、偵卷及原審卷），並無任何該餐廳有留下子彈彈孔或
    子彈撞擊痕跡之資料，亦未扣得彈頭，經本院函彰化縣警察
    局和美分局調查，該局函復現場未發現彈孔、彈著痕跡，有
    該局覆函可按，是本案固有證人曾證述被告係手平舉朝餐廳
    前人群開槍，然除該等證人證述外，別無任何客觀事證可憑
    ，本罪疑唯輕原則，本院認被告所述伊係對空開槍一節，應
    非不得採信，唯被告於公眾得出入之餐廳門口，在群眾前對
    空鳴槍，顯有恐嚇公眾之意，亦足生危害於公共安全，本案
    爰改依刑法第151條論處。
  (五)綜上，被告此部分之犯罪事證已臻明確，犯行洵堪認定，應
    予依法論科。
四、按未經許可，無故持有槍、彈罪，其持有之繼續，為行為之
    繼續，至持有行為終了時，均論為一罪，不得割裂（參考最
    高法院90年度臺上字第3270號判決要旨參照）。核被告丙○○所為，係犯槍砲彈藥刀械管制條例第7條第4項之未經許可
    持有手槍罪、同條例第12條第4項之未經許可持有子彈罪，
    及刑法第151條之恐嚇公眾罪，此部分變更檢察官所引應適
    用之法條（詳上述理由三之(四)）。又被告同時持有上開具有
    殺傷力之子彈2顆之行為，因該子彈2顆屬槍砲彈藥刀械管制
    條例第12條第4項規定所處罰之子彈，侵害該規定保護之單
    一社會法益，僅犯單一之未經許可持有子彈罪。被告以一同
    時持有之行為觸犯未經許可持有手槍罪及未經許可持有子彈
    罪，為想像競合犯，應依刑法第55條之規定，從一重之槍砲
    彈藥刀械管制條例第7條第4項之未經許可持有手槍罪論處。
    被告與賴哲賢間就自93、94年間某日起至95年5月28日賴哲
    賢死亡前止之未經許可持有手槍罪，具有犯意聯絡及行為分
    擔，為共同正犯。再被告本於恐嚇公眾之故意，持槍在東芳
    餐廳門口連開2槍，屬接續犯，為實質上一罪，公訴人起訴
    書雖未敘及被告自93、94年間起至95年5月28日賴哲賢死亡
    前止，與賴哲賢共同持有前開槍彈之犯行，惟此部分與公訴
    人起訴書所載之被告自賴哲賢死亡後單獨持有槍彈之部分，
    具有繼續犯之一罪關係，而為起訴效力所及，基於審判不可
    分之原則，本院自應一併審理之。被告所犯上開2罪，犯意
    各別，行為互殊，應予分論併罰。原審以被告持有槍枝部分
    犯罪事證明確，並審酌其犯罪之動機、手段等一切情狀，判
    處被告有期徒刑五年六月及併科罰金，並依法沒收扣案手槍
    ，認事用法核無違誤，量刑亦稱妥適，被告此部分上訴又本
    即未明具體理由，是此部分上訴無理由，應予駁回，又被
    告開槍部分，原審認被告係犯殺人未遂罪，則有未洽，應由
    本院就此部分及已失所附麗之定執行刑部分予以撤銷改判，
    爰審酌被告之素行、犯罪之動機、目的、手段，僅因細故竟
    在公眾得出入之場所開槍，對社會秩序、公共安全危害至鉅
    等一切情狀，就被告所犯恐嚇部分，量處如主文第二項所示
    之刑，又中華民國九十六年罪犯減刑條例於96年7月16日生
    效，被告犯罪時間在中華民國96年4月24日以前，所犯為刑
    法第151條之罪，又係96年7月16日前緝獲，爰依中華民國九
    十六年罪犯減刑條例第2條第1項第3款、第7條予以減刑，並
    與上訴駁回部分定應執行刑示懲。
五、末按，中華民國九十六年罪犯減刑條例第5條規定：「本條
    例施行前，經通緝而未於中華民國九十六年十二月三十一日
    以前自動歸案接受偵查、審判或執行者，不得依本條例減刑
    。」，係指於該條例施行前經通緝，而未於所定限期內自動
    歸案者，不得依該條例減刑，如係於該條例施行前經通緝，
    並於該條例施行前經緝獲到案者，應不受該條規定不得減刑
    之限制（參考最高法院81年度臺非字第12號判決意旨）。查
    本件被告之犯罪時間，係在96年4月24日以前，且刑法第151
    條之罪並非不得減刑，合於中華民國九十六年罪犯減刑條例
    減刑之規定，雖被告曾因本案經通緝，然於96年3月16日，
    即該條例施行（96年7月16日）前即已通緝到案，依前揭說
    明，並無同條例第5條之適用，恐嚇部分應依該條例規定減
    其宣告刑2分之1，亦併明。
據上論結，應依刑事訴訟法第三百六十八條、第三百六十九條第
一項前段、第三百六十四條、第二百九十九條第一項前段、第三
百條，刑法第一百五十一條，中華民國九十六年罪犯減刑條例第
二條第一項第三款、第七條，刑法第五十一條第五款，判決如主
文。
本案經檢察官甲○○到庭執行職務。
中　　華　　民　　國　　96　　年　　12　　月　　6 　　日
            刑事第一庭　審判長法　官　陳　紀　綱
                              法　官　張  智  雄
                              法　官　姚　勳　昌
上列正本證明與原本無異。
檢察官得上訴。
被告就恐嚇部分不得上訴，餘得上訴。
如不服本判決應於收受送達後十日內向本院提出上訴書狀，其未
敘述上訴之理由者並得於提起上訴後十日內向本院補提理由書（
均須按他造當事人之人數附繕本）。
                              書記官  吳　宗  玲
中　　華　　民　　國　　96　　年　　12　　月　　6 　　日
